【裁判字號】    98,簡上,78
【裁判日期】    990104
【裁判案由】    詐欺
【裁判全文】
臺灣雲林地方法院刑事判決              98年度簡上字第78號
上  訴  人
即  被  告  乙○○
上列上訴人因被告詐欺案件，不服本院虎尾簡易庭中華民國98年
11月2 日所為98年度虎簡字第192 號第一審刑事簡易判決（檢察
官聲請簡易判決處刑書案號：98年度偵字第3508號），提起上訴
，本院管轄第二審之合議庭判決如下：
    主  文
上訴駁回。
    事  實
一、乙○○雖預見提供自己帳戶予他人使用，足供幫助他人從事
    詐欺等不法犯行，又對於提供帳戶雖無引發他人萌生犯罪之
    確信，但仍以縱若有人持以犯罪亦無違反其本意之幫助犯意
    ，於民國98年5 月下旬某日，在雲林縣西螺鎮○○○○道附
    近某客運站，以委託客運交寄之方式，將其在京城商業銀行
    西螺分行所申設之帳號：000-00000000000000號帳戶之存摺
    、金融卡等物及密碼，而提供予在臺北縣三重市某處等候之
    某姓名、年籍均不詳之賴姓成年男子，該不詳成年男子所屬
    之詐騙集團成員於取得上開帳戶之存摺、金融卡及密碼後，
    即基於意圖為自己不法所有之犯意聯絡，由1 名詐騙集團成
    人成員於98年6 月1 日18時許，撥打電話予甲○○，佯稱甲
    ○○曾在網路上向其購物，因帳戶有誤，會造成分期扣款，
    要代甲○○向銀行辦理止付云云，而騙得甲○○往來銀行之
    電話，再由另名詐騙集團成員於同日稍後，佯裝銀行人員，
    撥打電話要求甲○○至自動櫃員機依指示操作辦理止付手續
    云云，致甲○○不知有詐而陷於錯誤，於同日18時34分許，
    在桃園縣桃園市○○路451 號全家便利超商內之國泰世華銀
    行自動櫃員機，匯款新臺幣（下同）2 萬9989元至乙○○前
    揭帳戶內。嗣經甲○○發覺受騙，報警究辦，始悉上情。
二、案經雲林縣警察局西螺分局報告臺灣雲林地方法院檢察署檢
    察官偵查後聲請以簡易判決處刑。
    理  由
一、訊據被告乙○○固坦承前揭帳戶係其所申設，並將前揭帳戶
    之存摺、金融卡等物及密碼交付他人等情不諱，惟矢口否認
    有何詐欺犯行，辯稱：伊沒有騙甲○○，也沒有將帳戶賣給
    別人，伊覺得自己也是被害人，伊在「苗栗救急網」網頁上
    看到貸款廣告，伊就依廣告上的電話，打電話給對方，要借
    10到20萬元，但伊沒有拿到錢，密碼給對方是因為對方說要
    作薪資證明云云。經查：
(一)、被害人甲○○因遭詐騙而於上開時、地匯款2 萬9989元至被
    告前揭帳戶一情，業據被害人甲○○於警詢時指述甚詳，並
    有國泰世華銀行客戶交易明細表影本、桃園縣政府警察局桃
    園分局埔子派出所受理詐騙帳戶通報警示簡便格式表各乙紙
    及被告前揭帳戶之開戶資料與客戶存提紀錄單等各乙份附卷
    可稽。是被告前揭帳戶確遭詐騙集團供作被害人匯款之用，
    足堪認定。
(二)、按金融帳戶之存摺等帳戶資料事關個人財產權益之保障，其
    專有性甚高，除非本人或與本人關係親密，難認有何理由可
    自由流通使用存摺等帳戶資料，且一般人對帳戶資料均有妥
    為保管及防止他人任意使用之認識，縱特殊情況偶需交付他
    人使用，亦必深入瞭解用途及合理性，始予提供，且該等專
    有物品如落入不明人士手中，而未加以闡明正常用途，極易
    被利用為與財產有關之犯罪工具，此為吾人依一般生活認知
    所易於體察之常識，而有犯罪意圖者，非有正當理由，竟徵
    求他人提供帳戶，客觀上可預見其目的，係供為某筆資金之
    存入，後再行領出之用，且該筆資金之存入及提領過程係有
    意隱瞞其流程及行為人身分曝光之用意，一般人本於一般認
    知能力均易於瞭解。而依被告所述，被告僅依網路貸款廣告
    所載電話，與刊登該貸款廣告者聯絡，而對刊登該貸款廣告
    者之姓名、年籍並無所知，亦互不相識，更遑論有何互信基
    礎，被告竟輕易將其前揭帳戶之存摺、金融卡（含密碼）等
    專有物品交付他人，顯然有容任詐騙集團將其前揭帳戶作為
    犯罪工具使用之認知自明。
(三)、被告雖辯稱因辦理貸款，始將存摺、金融卡及密碼交付他人
    云云，惟質之被告陳稱：伊沒有拿到錢，伊是大學畢業，曾
    在食品製造業打工一年，之前也有在國外打工過，也知道從
    帳戶領款，要有密碼等語，是被告顯有充足智識與社會經驗
    ，在未貸得分文之情形下，依其學識經驗，實不可能率爾將
    存摺、金融卡等物逕行交付他人。而依社會常情，如遇需「
    薪資證明」之場合，一般人均以「薪資條」或「所得扣繳暨
    免扣繳憑單」等物代之，毋需提供存摺、金融卡，更不可能
    將密碼一併交付他人，被告竟仍交付存摺、金融卡等物及密
    碼予他人，顯悖常理，亦有任由收受上開存摺、金融卡者處
    置、使用前揭帳戶之意，並可預見取得其帳戶者，會將該帳
    戶作為財產犯罪之被害人匯入款項之用，故被告所辯，顯係
    卸責之詞，不足採信。
(四)、至被告於交付前揭帳戶存摺、金融卡、密碼等物予他人後，
    究該人將會以何種方式，如何選擇交易之對象詐取財物，因
    其所參與之行為，僅為提供人頭帳戶供渠等使用，顯非被告
    所能知悉，難認有共同犯罪意思之聯絡，固難論被告以詐欺
    罪之共同正犯，且被告對於其後該取得人頭帳戶之人轉向他
    人詐欺財物之行為，並未參與，而該使用被告帳戶向他人詐
    欺取財所得，亦悉歸該向被告購買帳戶之人所有，亦無實據
    可證被告另有分得詐欺所得之款項，從而，被告應係以幫助
    他人犯罪之意思，將所有之上開銀行帳戶資料出賣予他人，
    並非以自己犯罪之意思而為之，應可認定。
(五)、綜上所述，本件事證已臻明確，被告提供人頭帳戶幫助詐騙
    集團詐欺之犯行，堪以認定，應依法論科。
二、按刑法上之幫助犯，係對於犯罪與正犯有共同之認識，而以
    幫助之意思，對於正犯資以助力，而未參與實施犯罪之行為
    者而言（最高法院75年臺上字第1509號、88年度臺上字第12
    70號判決意旨同此見解）。因此如未參與實施犯罪構成要件
    之行為，且係出於幫助之意思提供助力，即屬幫助犯，而非
    共同正犯。本件被告乙○○基於幫助之犯意，提供金融機構
    存摺予一真實姓名、年籍均不詳之賴姓成年男子使用，而由
    詐欺集團其他姓名、年籍均不詳之成年人對被害人甲○○施
    用詐術，致被害人陷於錯誤，因而匯款至被告所提供之帳戶
    內，遭提領一空，是被告所為係參與詐欺取財罪構成要件以
    外之行為，且在無證據證明被告係以正犯而非以幫助犯之犯
    意參與犯罪之情形下，應認其所為係幫助犯而非正犯行為。
    核被告所為，係幫助他人犯刑法第339 條第1 項之詐欺取財
    罪，其幫助他人犯詐欺取財罪，依刑法第30條第2 項之規定
    ，按正犯之刑減輕之。原審經審理之結果，認依被害人甲○
    ○因遭詐騙而於上開時、地匯款2 萬9989元至被告前揭帳戶
    一情，業據被害人甲○○於警詢時指述甚詳，並有國泰世華
    銀行客戶交易明細表影本、桃園縣政府警察局桃園分局埔子
    派出所受理詐騙帳戶通報警示簡便格式表各1 紙及被告前揭
    帳戶之開戶資料與客戶存提紀錄單等各1 份附卷可稽，已足
    認定被告上開犯行，乃依檢察官之聲請，不經通常審判程序
    ，逕以簡易判決處刑，而審酌被告將金融帳戶交予他人供犯
    罪使用，助長詐騙財產犯罪之風氣，增加被害人尋求救濟之
    困難，並擾亂金融交易往來秩序及社會正常交易安全甚鉅，
    兼衡被害人損失金額、被告犯罪之動機，及其犯罪後之態度
    等一切情狀，量處被告拘役30日，並諭知易科罰金之折算標
    準。上訴人即被告上訴意旨雖略以：被告無犯罪之本意，當
    時因急著貸款，才被詐騙集團所騙，其也是在無戒心之狀態
    下被騙，被害人因此被騙3 萬元，但全與被告無關，且其亦
    是被害人，為此，提起本件上訴，請求撤銷原判決，改為無
    罪之判決云云。惟本院審理後認為原審認事用法及量刑均合
    法妥適，而無違誤，被告上訴主張上開上訴理由，請求撤銷
    原判決，改為諭知被告無罪之判決，為無理由，爰依法予以
    駁回。
據上論斷，依刑事訴訟法第455 條之1 第1 項、第3 項、第368
條，判決如主文。
本案經檢察官陳詠薇到庭執行職務。
中    華    民    國    99    年    1     月    4      日
                  刑事第三庭  審判長法  官  林輝煌
                                    法  官  蕭雅毓
                                    法  官  張文俊
以上正本證明與原本無異。
本件不得上訴。
                                    書記官  金雅芳
中    華    民    國    99    年    1     月    4     日
附錄本案論罪科刑法條全文：
中華民國刑法第339 條
意圖為自己或第三人不法之所有，以詐術使人將本人或第三人之
物交付者，處5 年以下有期徒刑、拘役或科或併科1 千元以下罰金
。
以前項方法得財產上不法之利益或使第三人得之者，亦同。
前二項之未遂犯罰之。

司法院資訊處製作；財團法人民間司法改革基金會備份。
